【裁判字號】    94,訴,703
【裁判日期】    950120
【裁判案由】    強盜
【裁判全文】
臺灣屏東地方法院刑事判決               94年度訴字第703號
公  訴  人  臺灣屏東地方法院檢察署檢察官
被      告  乙○○
指定辯護人  本院公設辯護人  丙○○
上列被告因強盜案件，經檢察官提起公訴（94年度偵字第1986號
），本院判決如下：
    主  文
乙○○竊盜，因脫免逮捕，當場施以強暴，未遂，累犯，處有期
徒刑貳年捌月。
    事  實
一、乙○○前於民國80年間因竊盜案件，經臺灣高雄地方法院81
    年度訴緝字第262 號判處有期徒刑4 年，刑前強制工作3 年
    確定，於85年9 月4 日縮短刑期假釋出監並付保護管束，惟
    其於86年間因贓物案件，再經本院以86年度易字第2677號判
    處有期徒刑8 月，上訴後，經臺灣高等法院高雄分院87年度
    上易字第1678號駁回上訴確定；又於87年間因贓物案件，經
    臺灣高雄地方法院87年度易字第721 號判處有期徒刑2 月，
    上訴後，經臺灣高等法院高雄分院87年度上易字第1022號駁
    回確定，嗣上開2 罪經臺灣高等法院高雄分院89年度聲字第
    217 號裁定應執行有期徒刑9 月確定。前開假釋並經撤銷執
    行殘刑有期徒刑1 年10月24日，上開有期徒刑接續執行，於
    90年10月17日縮短刑期假釋出監，並於91年9 月3 日縮刑期
    滿執行完畢。
二、詎乙○○仍不知悔改，復意圖為自己不法之所有，本於竊盜
    之犯意，於94年4 月25日凌晨12時許，駕駛懸掛車牌號碼7N
    －2683號之自小客車（該自小客車係林培郁於93年12月14日
    所失竊、原車牌號碼為9W－7879號，此部分未經檢察官起訴
    ，且與本案非屬同一案件），前往屏東市○○○街26號戊○○住處前，以不詳方式打開益佑禮儀社所有，由戊○○使用
    之車牌號碼867-QZ號自用大貨車之右前車門鎖後，進入該車
    內著手卸下電線準備接通線路以竊取該自用大貨車時，適為
    當時在戊○○住處3 樓之甲○○發覺，甲○○立即撥打行動
    電話通知在1 樓之戊○○，戊○○接獲通知後立即衝出門查
    看，乙○○見其犯行遭發覺後，乃迅速自該自用大貨車跳下
    欲逃離現場，戊○○見狀後大喊「捉賊」、「不要跑」等語
    並上前抓住乙○○上衣，詎乙○○為脫免逮捕，竟當場以強
    暴之方式揮舞雙手亂揮亂撞，並抓傷戊○○左手腕，進而將
    上衣脫掉致戊○○跌倒而逃離，適甲○○及戊○○之兄長丁○○自上開住處趕至，亦趨前逮捕乙○○，乙○○見狀遂揮
    拳欲逼退甲○○及丁○○之逮捕，惟丁○○、甲○○不為所
    懼仍持續上前欲逮捕乙○○，乙○○旋即逃向其所駕駛之7N
    －2683號自小客車處，並於將跨入該自小客車內時遭丁○○
    抓住，乙○○為求順利逃跑乃與丁○○發生扭打，旋因甲○○趕至而與丁○○合力將乙○○逮捕，然乙○○仍不斷掙扎
    並揮拳攻擊丁○○、甲○○，致戊○○受有左手腕擦傷、挫
    傷併瘀青；丁○○受有右膝撕裂傷及右肩、右膝、右手臂、
    右背、左手掌多處擦傷之傷害。嗣乙○○經丁○○、甲○○
    合力制服，並經報警前往處理，而知上情。
三、案經戊○○、丁○○訴由屏東縣警察局屏東分局報請臺灣屏
    東地方法院檢察署檢察官偵查起訴。
    理  由
壹、程序方面：
一、證人戊○○、丁○○、甲○○、謝楊美琴之「警詢筆錄」均
    不得作為證據：
    按刑事訴訟法新制採改良式當事人進行主義，為保障被告防
    禦權及維護直接審理與言詞審理原則，刑事訴訟法第159 條
    第1 項規定：「被告以外之人於審判外之言詞或書面陳述，
    除法律有規定者外，不得作為證據。」酌採英美法之傳聞法
    則。復於第159 條之1 至第159 條之5 增設例外規定，以應
    實務需要，俾符實體真實發現之訴訟目的。是以，證人戊○○、丁○○、謝楊美琴、甲○○等人於警詢時之警詢筆錄，
    均係被告以外之人於審判外之書面陳述，依上開規定，原則
    上均不得作為證據。
二、證人戊○○、丁○○、甲○○等人於偵查中具結後之證詞，
    具證據能力：
    按被告以外之人於偵查中向檢察官所為陳述，除顯有不可信
    之情況者外，得為證據，同法第159 條之1 第2 項定有明文
    。偵查中對被告以外之人（包括證人、鑑定人、告訴人、被
    害人及共同被告等）所為之偵查筆錄，或被告以外之人向檢
    察官所提之書面陳述，性質上均屬傳聞證據。惟現階段刑事
    訴訟法規定檢察官代表國家偵查犯罪、實施公訴，依法其有
    訊問被告、證人及鑑定人之權，證人、鑑定人且須具結，而
    實務運作時，檢察官偵查中向被告以外之人所取得之陳述，
    原則上均能遵守法律規定，不致違法取供，其可信度極高，
    職是，被告以外之人前於偵查中已具結而為證述，除反對該
    項供述得具有證據能力之一方，已釋明「顯有不可信之情況
    」之理由外，不宜以該證人未能於審判中接受他造之反對詰
    問為由，即遽指該證人於偵查中之陳述不具證據能力。查本
    件證人戊○○、丁○○、甲○○等人於偵查中之供述，均已
    依法具結，其等均未曾提及檢察官在偵查時有不法取供之情
    形，且被告、辯護人亦未曾釋明上開證人之證述有何顯不可
    信之情況，是以，證人戊○○、丁○○、甲○○等人於偵查
    中之證述，依刑事訴訟法第159 條之1 第2 項之規定，自得
    為證據。
三、人愛醫院及財團法人長庚紀念醫院（高雄）分院（下稱長庚
    醫院）出具之診斷證明書及病歷資料，均具證據能力：
    人愛醫院及長庚醫院所出具之診斷證明書、病歷資料，均為
    負責為證人戊○○、丁○○診斷傷勢之醫師，依其所見所為
    之證明文書，核其本質，雖係被告以外之人於審判外之書面
    陳述，惟因係從事業務之醫師於醫療業務上所製作之證明文
    書，且無顯不可信之情況，依刑事訴訟法第159 條之4 第2
    款之規定，均得為證據。
貳、實體方面：
一、訊據被告乙○○矢口否認有何準強盜之犯行，辯稱：當天係
    蕭錦莉載伊至案發現場，蕭錦莉去找朋友，伊留在自小客車
    內，後因內急故在上開自用大貨車旁小解，伊並未進入該自
    用大貨車內，且該自用大貨車內亦無伊的指紋，伊是被誤會
    的云云。經查：
（一）上開被告如何進入證人戊○○所使用之車牌號碼867 －QZ
      自用大貨車內並著手竊取該自用大貨車，適為證人甲○○
      發覺後通知證人戊○○前去查看，嗣為證人戊○○逮捕後
      ，為脫免逮捕，竟對證人戊○○大張雙手亂揮亂撞，並揮
      舞雙拳欲逼退追趕而至之證人丁○○、周志杰，且在證人
      丁○○、周志杰合力逮捕之過程中對證人丁○○、周志杰
      揮拳攻擊等情，業據證人謝明洧、丁○○、甲○○於偵查
      中及本院審理時具結證述明確（見偵卷第12頁至第14頁、
      本院卷第163 頁反面至第169 頁），而觀之證人戊○○、
      丁○○、甲○○3 人於偵、審時之證詞，互核相符，並無
      齟齬之處，且均係經具結後所為，如有不實即需受偽證罪
      之處罰，再參以證人戊○○、丁○○、甲○○3 人與被告
      均互不相識，亦無宿怨，自無設詞誣陷被告之可能。此外
      ，復有人愛醫院、長庚醫院之診斷證明書、病歷資料各1
      件及照片14幀在卷可稽，益證證人戊○○、丁○○、甲○○3 人上開證述，應與事實相符，堪以採信。
（二）再上開大貨車係停放在證人戊○○住處前約1 公尺，而該
      車車頭朝向住處後面，駕駛座右側係靠近證人戊○○住處
      ，而該處路燈很亮，從證人戊○○住處3 樓可以看清楚車
      內有人之情，已據證人甲○○於本院審理時證述綦詳，並
      繪製證人戊○○住處、該自用大貨車停放位置圖1 紙在卷
      可佐（見本院卷第165 頁反面、第166 頁、第175 頁），
      是以，證人甲○○所在位置距該自用大貨車停放位置甚為
      接近，佐以當時現場有路燈照明，證人甲○○欲看清該自
      用大貨車內是否有人，自非難事；且徵之證人戊○○係於
      接獲證人甲○○之通知後不到3 秒的時間即衝出門外，看
      到被告由該自用大貨車之駕駛座右側車門跳下來，證人戊○○即上前追捕並抓住被告衣服及被告均未離開證人戊○○之視線，當時附近都沒有其他的人等情，復據證人戊○○於本院審理時證述甚明（見本院卷第167 頁、第168 頁
      ），是依上開證人之證詞勾稽互核，益證被告確有進入該
      自用大貨車內，且係在發覺證人戊○○後立即跳車逃離之
      情。又案發後僅有該自用大貨車內駕駛座之電線遭卸下之
      情，已據證人戊○○於本院證述甚明（見本院卷第167 頁
      ），並有該自用大貨車車內照片附卷可稽，是以，該自用
      大貨車在案發前電線既完好未遭卸下，而被告於案發當時
      確有進入該自用大貨車內，已如前述，衡情，該自用大貨
      車駕駛座內之電線顯係被告所卸下無訛。依此，被告當時
      既已著手卸下駕駛座內之電線，則其意欲接通車內電路供
      駕駛該自用大貨車上路，以竊取該自用大貨車之意圖，至
      為灼然。
（三）又被告於著手竊取該自用大貨車之際，為證人甲○○、戊○○發覺，經證人甲○○、戊○○、丁○○追躡逮捕，被
      告於逮捕過程中對證人甲○○、戊○○、丁○○施以強暴
      行為，並造成證人戊○○、丁○○受傷等情，業據證人甲○○於本院審理時具結證稱：我衝出門口時看到證人戊○○抓到被告，被告亂揮亂撞的要掙脫，證人戊○○試圖要
      抓住被告，但仍讓被告跑掉，我跟證人丁○○就衝出去抓
      被告，在我們壓制住被告之前，被告一直亂揮拳，且還沒
      有抓到被告之前，被告就已經亂揮拳不讓我們接近等語明
      確（見本院卷第164 頁、第166 頁）、證人戊○○於本院
      審理時具結證稱：當時我抓住被告的衣服，被告就把衣服
      脫掉，我就摔在地上，被告有掙扎也有反抗，就是大開雙
      臂亂揮時有打到我，要抓被告之前，我身上沒有傷，是被
      告亂揮亂撞時打到受傷等語甚明（見本院卷第167 頁、第
      169 頁）、證人丁○○於本院審理時具結證稱：我的傷是
      與被告扭打造成的，當天證人戊○○喊捉賊，我從2 樓跑
      下來，看到證人戊○○跌倒，被告往外跑，我就開始追，
      我先是和被告站著扭打，後來證人甲○○趕到，我們2 人
      一起抓住被告，被告被我們抓住想要脫困，就跟我們扭打
      ，被告有揮拳頭，拳頭有打到我等語綦詳（見本院卷第17
      0 頁），是依上開證人之證詞，俱見被告確有揮拳攻擊證
      人戊○○、丁○○、甲○○3 人之情。又被告揮舞雙拳及
      亂揮亂撞之行為，造成證人戊○○、丁○○受傷之情，並
      有人愛醫院94年9 月19日（94）民字第091901號函及長庚
      醫院94年9 月28日（94）長庚院高字第491079號函所附之
      診斷證明書、病歷資料各1 件在卷可佐，而觀之人愛醫院
      之護理記錄及長庚醫院急診護理記錄所載，證人戊○○係
      受有左手手掌靠近大姆指處明顯腫脹約5 公分乘6 公分、
      左手腕處有抓痕之傷害；證人丁○○則係受有右膝撕裂傷
      ；右肩、右膝、右手臂、右背及左手掌多處擦傷之傷害，
      衡情，該等傷勢應係出於強力之撞擊或主動之攻擊所撞成
      ，而非僅是掙扎之舉即可肇致，況參以案發當時被告係遭
      證人戊○○、丁○○與甲○○合力追躡、逮捕，倘被告未
      有任何揮拳攻擊之舉，以被告獨自1 人之力，豈能造成證
      人戊○○、丁○○上開傷情，是被告確有於證人戊○○、
      丁○○、甲○○逮捕過程中對之施以強暴脅迫行為之事實
      ，應堪認定。
（四）至被告辯稱伊係因內急始至該自用大貨車旁小解云云。惟
      查，證人戊○○自發現被告由該自用大貨車上跳下時起，
      迄至將被告逮捕時止，案發現場並未發現其他之人，更遑
      論有何「蕭錦莉」之人，此為被告所不否認，是以，案發
      當時是否係「蕭錦莉」之人駕駛自用小客車載被告至現場
      ，即有疑義；再被告於遭證人戊○○發現後立即跳車逃離
      ，經證人戊○○追了約5 至10公尺左右始將被告抓住帶回
      ，嗣被告又掙脫逃跑至其所停放自小客車之處，始為證人
      丁○○、甲○○合力制服等情，業據證人謝明洧、丁○○
      、甲○○證述明確，已如前述，是以，被告之自小客車停
      放位置與證人戊○○住處前停放之自用大貨車，其間顯有
      相當之距離，並無疑義，而觀之卷附現場照片，被告所欲
      逃向之自小客車，當時係停放他人屋側，而該處附近雜草
      叢生，是以，倘被告果真係因內急需要小解，則被告自可
      在其停放之自小客車附近為之，當無捨近求遠前往他人住
      處前小解之必要，是被告上開所辯，顯與常情有違，自無
      足採。被告雖另辯稱：該自用大貨車上並無伊指紋存在，
      故伊並未進入該自用大貨車云云。查上開自用大貨車經屏
      東縣警察局刑事警察大隊鑑識組人員到場採證，並將採獲
      之指紋送請內政部警政署刑事警察局依指紋電腦比對法、
      指紋特徵點比對法鑑定結果，發現採獲之7 枚指紋中之4
      枚，分別與證人甲○○指紋卡之右中、左中、左環、左小
      指指紋相符，而其餘3 枚指紋均因紋線不清或特徵點不足
      ，無法比對之情，固有內政部警政署刑事警察局鑑驗書1
      紙在卷可考，惟人之指紋雖易留存在物品上，然亦極易遭
      到污染或抹滅，此為眾所週知之事，且指紋鑑定本有一定
      條件限制，必其留存之指紋紋線清晰並具足夠之特徵點，
      始足鑑定之。是以，本件該自用大貨車未能驗出被告之指
      紋，其原因容有多端，自不能據此即逕採為被告有利之證
      明，並進而否定證人戊○○、甲○○所為被告確有進入該
      自用大貨車內之證詞之真實性。是被告執此辯稱伊未進入
      該自用大貨車內之辯解，並無可採。另本件該自用大貨車
      車門於案發前業經證人戊○○上鎖，而案發後該自用大貨
      車之右前車門鎖有遭破壞痕跡之情，已據證人戊○○於本
      院審理時陳述甚明，依此，應可推論被告當時確有以不詳
      方式破壞該自用大貨車右前車門鎖之情，雖本件證人丁○○、甲○○逮獲被告時，除自被告手中搶得鑰匙1 支外，
      於追躡被告之過程中並未發現被告尚持有何物品，惟此僅
      能證明被告為證人戊○○發現後並未持有其他物品，尚不
      能作為被告在證人戊○○發覺前未曾持有其他物品之有利
      證明，自不能據此遽認被告並無破壞該自用大貨車右前車
      門鎖及進入該自用大貨車車內著手竊車之情。是辯護人辯
      稱：本件並無作案工具扣案，則被告如何能破壞該自用大
      貨車之門鎖云云，尚無足採。再證人戊○○、丁○○、甲○○於逮捕被告後，固有持塑膠管欲將被告綁起來，惟因
      沒有辦法綁始將之關在另1 部車上之情，固據證人甲○○
      於偵查中證述甚詳，而與證人戊○○、甲○○於本院審理
      時均證稱：在追捕被告之過程中，並未使用工具等語有所
      不符，然所謂工具之範圍為何，一般人之理解均不盡相同
      ，證人戊○○、甲○○是否能將塑膠管與工具等同視之，
      已非無疑，且該塑膠管係在逮捕被告之後用以捆綁被告之
      用，並非證人戊○○、丁○○、甲○○在追捕被告過程中
      所使用之工具，已如前述，則辯護人徒以證人戊○○、甲○○於審理中之證詞與偵查中之證詞有些許不符，即認上
      開證人之證詞有避重就輕之虞，尚屬速斷。
（五）綜上所述，本件事證明確，被告犯行堪予認定。
二、按刑法之準強盜罪，係以竊盜或搶奪為前提，在脫免逮捕之
    情形，其竊盜或搶奪既遂者，即以強盜既遂論，如竊盜或搶
    奪未遂者，即以強盜未遂論；又竊盜罪既遂與未遂之區別，
    固應以所竊之物已否移入自己實力支配之下為標準，而竊取
    他人之車輛，須以行為人占有車輛後實際上已可駕動，始為
    竊盜既遂，本件上訴人縱已登上鐵牛車不虛，但因電池缺電
    ，引擎不能發動，致未駕動，則難謂已將該車移置於其實力
    支配之下，原審論以刑法第321 條第1項第2款之竊盜既遂犯
    ，自有可議，最高法院68年度台上字第2772號判例、75年度
    台上字第40號判決可資參照。本件被告進入該自用大貨車內
    ，將該車駕駛座內之電線拆下準備接通線路之際，為證人戊○○發覺，始跳車逃跑之情，已如前述，是被告既已將車內
    電線拆下，顯已著手於犯罪之實行，而被告是時尚未接通線
    路，自無法啟動該自用大貨車，因之，尚難謂該自用大貨車
    已置於被告之實力支配之下，應屬竊盜未遂之行為。故核被
    告於竊盜未遂後，因遭證人戊○○、甲○○、丁○○發覺逮
    捕，為脫免逮捕，竟當場對證人戊○○、丁○○、甲○○施
    以強暴之行為，係犯刑法第329 條之準強盜罪，應依刑法第
    328 條第1 項規定處斷。又刑法第329 條準強盜罪本以強暴
    、脅迫為構成要件，其因而致普通傷害，乃強暴、脅迫之當
    然結果，除另有傷害故意外，仍只成立該條之罪，無同法第
    277 條第1 項之適用（最高法院30年度上字第3701號判例意
    旨參照）。是被告於脫免逮捕時，當場對證人戊○○、丁○○施以暴力，雖造成證人戊○○、丁○○受有上開傷害，惟
    此等傷害應為被告施強暴行為整體過程所生之當然結果，尚
    難認被告另具傷害故意，故不另論傷害罪，公訴意旨認被告
    另犯普通傷害罪嫌，且與準強盜罪有想像競合犯關係，尚有
    未合，附此敘明。又被告前於80年間因竊盜案件，經臺灣高
    雄地方法院81年度訴緝字第262 號判處有期徒刑4 年，刑前
    強制工作3 年確定，於85年9 月4 日縮短刑期假釋出監並付
    保護管束，惟其復於86年間因贓物案件，經本院以86年度易
    字第2677號判處有期徒刑8 月，上訴後，經臺灣高等法院高
    雄分院87年度上易字第1678號駁回上訴確定；再於87年間因
    贓物案件，經臺灣高雄地方法院87年度易字第721 號判處有
    期徒刑2 月，上訴後，經臺灣高等法院高雄分院87年度上易
    字第1022號駁回上訴確定，嗣上開2 罪經臺灣高等法院高雄
    分院89年聲字第217 號裁定應執行有期徒刑9 月確定。前開
    假釋並經撤銷執行殘刑有期徒刑1 年10月24日，上開有期徒
    刑接續執行，於90年10月17日縮短刑期假釋出監，並於91年
    9 月3 日縮刑期滿執行完畢，此有臺灣屏東地方法院檢察署
    刑案資料查註紀錄表及臺灣高等法院被告全國前案紀錄表各
    1 份在卷可按，其受有期徒刑之執行完畢後，5 年之內再犯
    有期徒刑以上刑之本罪，為累犯，應依法加重其刑。惟被告
    已著手於犯罪行為之實行而不遂，為未遂犯，依刑法第26前
    段規定，按既遂犯之刑度減輕之。其有刑之加重及減輕事由
    ，應先加後減之。爰審酌被告素行非佳、犯罪之動機、目的
    、行竊之際為人發覺逮捕，為脫免逮捕而施予強暴行為，對
    人民生命、財產安全造成嚴重侵害及其猶飾詞圖卸，毫無悔
    悟之犯後態度等一切情狀，量處如主文所示之刑。至被告持
    以破壞上開自用大貨車之右前車門鎖之工具，雖係供被告犯
    罪所用之物，惟未扣案，且無證據證明係被告所有之物，爰
    不另為沒收之諭知。
據上論斷，應依刑事訴訟法第299條第1 項前段，刑法第329條、
第328條第4 項、第47條、第26條前段，判決如主文。
本案經檢察官鍾仁松到庭執行職務。
中    華    民    國    95    年    1    月     20    日
                  刑事第二庭  審判長法  官  羅森德
                                    法  官  陳松檀
                                    法  官  蘇碧珠
以上正本證明與原本無異。
如不服本判決應於收受本判決送達後十日內向本院提出上訴書狀，
其未敘述上訴理由者，並得於提起上訴後十日內向本院補提理由
書狀（均須按他造當事人之人數附繕本）「切勿逕送上級法院」
                                    書記官  賀燕花
中    華    民    國    95    年    1    月     20    日
附錄本案論罪科刑法條全文
中華民國刑法第329條：
竊盜或搶奪，因防護贓物、脫免逮捕或湮滅罪證，而當場施以強
暴脅迫者，以強盜論。
中華民國刑法第328條：
意圖為自己或第三人不法之所有，以強暴、脅迫、藥劑、催眠術
或他法，至使不能抗拒，而取他人之物或使其交付者，為強盜罪
，處5年以上有期徒刑。
以前項方法得財產上不法之利益或使第三人得之者，亦同。
犯強盜罪因而致人於死者，處死刑、無期徒刑或 10 年以上有期
徒刑；致重傷者，處無期徒刑或 7 年以上有期徒刑。
第 1 項及第 2 項之未遂犯罰之。
預備犯強盜罪者，處 1 年以下有期徒刑、拘役或 3 千元以下罰
金。


司法院資訊處製作；財團法人民間司法改革基金會備份。
